---
title: "TFM"
author: "Gemma Bargalló Solé"
date: "2023-04-27"
output:
  word_document: default
  html_document: default
---
**Part 1: Tendència de la pol·linització**

**1. INTRODUCCIÓ DE DADES** 
 
De moment introduim les dades dels transsectes, tant les de la comptabilització de les espècies com la dels factors climàtics:
```{r}
GMEP_POLLINATOR_TRAN_VISIT_2013_16 <- read.csv("~/MASTER/Assignatures/TFM/dades/data/GMEP_POLLINATOR_TRAN_VISIT_2013_16.csv")
TRAN_VISIT = GMEP_POLLINATOR_TRAN_VISIT_2013_16
TRAN_VISIT$MONTH <- as.factor(TRAN_VISIT$MONTH)
TRAN_VISIT$YEAR <- as.factor(TRAN_VISIT$YEAR)
TRAN_VISIT$SQ_ID <- as.factor(TRAN_VISIT$SQ_ID)
TRAN_VISIT$WIND_SPEED<- as.factor(TRAN_VISIT$WIND_SPEED)
TRAN_VISIT$LC<- as.factor(TRAN_VISIT$LC)
TRAN_VISIT <- na.omit(TRAN_VISIT)
attach(TRAN_VISIT)
head(TRAN_VISIT)

GMEP_POLLINATOR_TRAN_COUNT_2013_16 <- read.csv("~/MASTER/Assignatures/TFM/dades/data/GMEP_POLLINATOR_TRAN_COUNT_2013_16.csv")
TRAN_COUNT = GMEP_POLLINATOR_TRAN_COUNT_2013_16
TRAN_COUNT$MONTH <- as.factor(TRAN_COUNT$MONTH)
TRAN_COUNT$YEAR <- as.factor(TRAN_COUNT$YEAR)
TRAN_COUNT$SQ_ID <- as.factor(TRAN_COUNT$SQ_ID)
TRAN_COUNT$VISITID <- as.factor(TRAN_COUNT$VISITID)
TRAN_COUNT$GROUP_CODE <- as.factor(TRAN_COUNT$GROUP_CODE)
TRAN_COUNT <- na.omit(TRAN_COUNT)
attach(TRAN_COUNT)

head(TRAN_COUNT)

```
```{r}
str(TRAN_COUNT)
str(TRAN_VISIT)
```
Comencem treballant amb el data frame "TRAN_COUNT".
Triem la variable "COUNT" com a variable de resposta o independent.

**2. ANÀLISI EXPLORATÒRIA**

De les dades dels individus pol·linitzadors comptats (TRAN_COUNT), agafem la variable de resposta i fem un histograma per veure la distribució de les dades. 

```{r}
hist(COUNT, xlim = c(0, 250))
```
Veiem que la freqüència d'individus pol·linitzadors comptats més gran es troba entre els 0 i els 20 individus. Sembla que la distribució estigui esbiaixada cap a la dreta, és a dir, que els valors es concentren al costat esquerra de la distribució.

Calculem el biaix i l'asimetria amb les funcions "skewness" i "kurtois" respectivament:
```{r}
library(moments)
skewness(TRAN_COUNT$COUNT)

kurtosis(TRAN_COUNT$COUNT)
```
Veiem que la distribució no és simètrica i efectivament existeix un biaix cap a la dreta. La kurtois és >3 i indica que té més valors en les cues en comparació amb una distribució normal.

Ara volem veure quina és la seva tendència central calculant la mitjana i els quantils de les dades:
```{r}
mean(TRAN_COUNT$COUNT)
quantile(TRAN_COUNT$COUNT,p=c(.05,0.25,0.5,0.75,0.95))
sd(TRAN_COUNT$COUNT)
```
La mitjana total dels individus comptats es troba en el 2,7 i els percentils són molt variables entre ells. La mediana es troba a l'1.

```{r}
boxplot(TRAN_COUNT$COUNT)
boxplot.stats(TRAN_COUNT$COUNT)
```
Veiem que els outliers respecte la mediana van des del 5 al 220. 

Ara visualitzem la distribució del nombre d'individus pol·linitzadors comptats per cada any amb un diagrama de caixes:

```{r}
d_caixa<- boxplot(formula = COUNT ~ YEAR, data =  TRAN_COUNT)
```
No podem apreciar cap tendència, ja que hi ha molts "outliers" o valors atípics en els números més alts. 


Ara calculem la mitjana, la mediana i la desviació típica dels individus comptats per any:
```{r}
tapply(TRAN_COUNT$COUNT,TRAN_COUNT$YEAR,mean,data=TRAN_COUNT)
tapply(TRAN_COUNT$COUNT,TRAN_COUNT$YEAR,median,data=TRAN_COUNT)
x_13 <- subset(TRAN_COUNT, TRAN_COUNT$YEAR==2013)
str(x_13)
x_14 <- subset(TRAN_COUNT, TRAN_COUNT$YEAR==2014)
str(x_14)
x_15 <- subset(TRAN_COUNT, TRAN_COUNT$YEAR==2015)
str(x_15)
x_16 <- subset(TRAN_COUNT, TRAN_COUNT$YEAR==2016)
str(x_16)
sd(x_13$COUNT)
sd(x_14$COUNT)
sd(x_15$COUNT)
sd(x_16$COUNT)
```
Veiem que l'any 2014 és on es van comptabilitzar més individus pol·linitzadors de mitjana, tot i així les desviacions estàndars són molt elevades, ja que els valors anuals es troben molt dispersos respecte a les mitjanes anuals.

```{r}
table(TRAN_COUNT$YEAR) 
```
Veiem que les observacions per cada any no són les mateixes. 

Seleccionem només les variables del nostre interès i borrem les altres:

```{r}
borrar <- c("SECTION","DAY", "GROUP_CODE")
TRAN_COUNT1 <- TRAN_COUNT[ , !(names(TRAN_COUNT) %in% borrar)]
head(TRAN_COUNT1)
```
Sumem el total d'individus comptabilitzats (columna COUNT) per cada any sense separar-los per mesos.
```{r}
TRAN_COUNT2<- aggregate(COUNT ~ YEAR, TRAN_COUNT1[TRAN_COUNT1$MONTH %in% c(7,8),], sum)

TRAN_COUNT2


```
Veiem que l'any 2013 és on menys individus pol·linitzadors s'han comptat, seguit va el 2016, 2015 i 2014.

Calculem la mitjana total d'individus comptabilitzats en els 4 anys:

```{r}
MitjanaValor <- mean(TRAN_COUNT2$COUNT)
MitjanaValor
```
Fem un gràfic de barres per veure la tendència total dels individus pol·linitzadors comptabilitzats per any:
```{r}
barplot(height=TRAN_COUNT2$COUNT, name=TRAN_COUNT2$YEAR, main="Nombre d'individus pol·linitzadors per any",                
        xlab="Any",                          
        ylab="Nombre d'individus",                  
        legend = rownames(TRAN_COUNT2$YEAR),          
        ylim = c(0, 70000),                     
        col=c("Indianred1","lightslateblue","mediumseagreen","moccasin"), 
        beside=TRUE)       


```

Sumem el total d'individus pol·linitzadors comptats per mes (juliol i agost) sense tenir en compte els anys:
```{r}
TRAN_COUNT3<- aggregate(COUNT ~ MONTH, TRAN_COUNT1[TRAN_COUNT1$YEAR %in% c(2013,2014,2015,2016),], sum)

TRAN_COUNT3

z_7 <- subset(TRAN_COUNT, TRAN_COUNT$MONTH==7)
z_8 <- subset(TRAN_COUNT, TRAN_COUNT$MONTH==8)
mean(z_7$COUNT)
mean(z_8$COUNT)
sd(z_7$COUNT)
sd(z_8$COUNT)

```
Veiem que en el mes d'agost s'han comptabilitzat més individus pol·linitzadors que en el mes de juliol. 

**3. Model de regressió multivariant**

Introduïm la variable "COUNT" del dataframe TRAN_COUNT al dataframe TRAN_VISIT:

```{r}
TRAN_VISIT2<- MEP_POLLINATOR_TRAN_VISIT_2013_16...copia <- read.csv("~/MASTER/Assignatures/TFM/dades/data/GMEP_POLLINATOR_TRAN_VISIT_2013_16 - copia.csv")
TRAN_VISIT2<- na.omit(TRAN_VISIT2)
TRAN_VISIT2$MONTH <- as.factor(TRAN_VISIT2$MONTH)
TRAN_VISIT2$YEAR <- as.factor(TRAN_VISIT2$YEAR)
TRAN_VISIT2$SQ_ID <- as.factor(TRAN_VISIT2$SQ_ID)
attach(TRAN_VISIT2)
head(TRAN_VISIT2)

```

Per a poder fer l'anàlisi multivariant, seleccionem les variables d'interès, que són les numèriques contínues:
```{r}
borrar2 <- c("VISITID","DAY", "RECORDER","START_TIME","END_TIME","DATE","MONTH","SQ_ID","YEAR","LC","WIND_SPEED")
TRAN_VISIT3 <- TRAN_VISIT2[ , !(names(TRAN_VISIT2) %in% borrar2)]
head(TRAN_VISIT3)
```

Fem l'anàlisi de correlacions:
```{r}
library(corrplot)
cor(TRAN_VISIT3)
corrplot(cor(TRAN_VISIT3),
         method = "circle",       
         order = "hclust",        
         hclust.method = "ward.D", 
         addrect = 2,             
         rect.col = 3,             
         rect.lwd = 3)  

```
Les variables explicatives no tenen cap correlació notable amb la variable de resposta.

Veiem representades les distribucions de cada variable i la normalitat multivariant:

```{r}
library(MVN)
result = mvn(data = TRAN_VISIT3, mvnTest = "hz",
             univariateTest = "AD", univariatePlot = "histogram",
             multivariatePlot = "qq", multivariateOutlierMethod = "adj",
             showOutliers = TRUE, showNewData = TRUE)

```

```{r}
result$univariateNormality
```
Hem vist amb el gràfic "adjusted Chi-squared Q-Q Plot" que existeixen outliers i que cap variable segueix una distribució normal.

```{r}
result$multivariateNormality
```
Com era d'esperar, tampoc existeix normalitat multivariant.
Estudiem els outliers:

```{r}
result$multivariateOutliers
```


```{r}
TRAN_VISIT2$LC<- as.factor(TRAN_VISIT2$LC)
results3<-lm(COUNT~MONTH+YEAR+SUNSHINE+TEMPERATURE+WIND_SPEED+LC,data = TRAN_VISIT2)
summary(results3)
```
```{r}
library(car)
qqnorm(residuals(results3))
qqline(residuals(results3))
shapiro.test(results3$residuals)
```
Veiem que els residus no segueixen una distribució normal.

Fem la prova de White per veure si existeix heteroscedasticitat:
```{r}
library(lmtest)
bptest(results3)
```
Com que 0.002056 < 0.05 rebutgem la hipòtesis nul·la i diem que els residus dels model són heteroscedàstics. 

Ara apliquem la prova d'autocorrelació:
```{r}
dwtest(results3,alternative = "two.sided",iterations = 1000)
```
Hi pot haver autocorrelació.


Per corregir l'ajust del model estudiem els outliers:

Definim la funció dels outliers:
```{r}
outliers <- function(x) {

  Q1 <- quantile(x, probs=.25)
  Q3 <- quantile(x, probs=.75)
  iqr = Q3-Q1

 upper_limit = Q3 + (iqr*1.5)
 lower_limit = Q1 - (iqr*1.5)

 x > upper_limit | x < lower_limit
}

remove_outliers <- function(TRAN_VISIT2, cols = names(TRAN_VISIT2)) {
  for (col in cols) {
    TRAN_VISIT2 <- TRAN_VISIT2[!outliers(TRAN_VISIT2[[col]]),]
  }
  TRAN_VISIT2
}
```

Apliquem la funció al nostre data frame
```{r}
TRAN_VISIT2_1<- remove_outliers(TRAN_VISIT2, c('COUNT', 'SUNSHINE','TEMPERATURE','WIND_SPEED'))

```

S'han eliminat 65 outliers del dataframe.

```{r}
TRAN_VISIT2_1$LC<- as.factor(TRAN_VISIT2_1$LC)
results3o<-lm(COUNT~MONTH+YEAR+SUNSHINE+TEMPERATURE+WIND_SPEED+LC,data = TRAN_VISIT2_1)
summary(results3o)
````
```{r}
library(stargazer)
stargazer(results3, results3o, type = 'text', header=FALSE)
```

L'ajust del model segueix sent baix...

Provem de dur a terme la regressió robusta:

```{r}
library(robustbase)
results3_1<-lmrob(COUNT~MONTH+YEAR+SUNSHINE+TEMPERATURE+WIND_SPEED+LC,data = TRAN_VISIT2, na.action=na.exclude)
summary(results3_1)
```

Veiem que l'error estàndard ha disminuit de 305,2 a 163,9. 

```{r}
library(stargazer)
stargazer(results3, results3_1, type = 'text', header=FALSE)
```

Per corregir la manca de normalitat utilitzarem el model Box-Cox transformant la nostra variable de resposta. La transformació es farà de manera que Y^lambda (la variable de resposta s’elevarà a la lambda), per això ens cal conèixer quin és el valor de lambda que ens asseguri que el residus tinguin una distribució normal.

```{r}
library(MASS)
BC<- boxcox(results3)

```
Les línies verticals del gràfic indiquen la regió on es pot trobar la lambda: entre 0 i 0.25 aproximadament.
Calculem lambda:
```{r}
lambda<-BC$x[which.max(BC$y)]
lambda

```
El valor de lambda és 0.182.

A continuació canviem la nostra variable de resposta COUNT elevant-la a la lambda que hem trobat i tornem a construir el model amb la nova variable de resposta.

```{r}
TRAN_VISIT2$COUNTt<-with(TRAN_VISIT2, COUNT^lambda)
results3T<-lm(COUNTt~MONTH+YEAR+SUNSHINE+TEMPERATURE+WIND_SPEED+LC,data = TRAN_VISIT2)

summary(results3T)

```
Tornem a aplicar el test de Shapiro-Wilk per comprovar la millora en la normalitat dels residus:

```{r}
shapiro.test(results3T$residuals)
```
Veiem que amb aquest canvi, els residus del model segueixen una distribució normal. 
Comprovem altra cop l'heteroscedasticitat:

```{r}
library(lmtest)
bptest(results3T)

plot(results3T$residuals, type="l")
abline (0,0)
```
L'heteroscedasticitat és més elevada.

Tornem a mirar l'autocorrelació
```{r}
dwtest(results3T,alternative = "two.sided",iterations = 1000)
```
Encara existeix autocorrelació. 


```{r}
library(car)
qqPlot(results3T$residuals, col.lines = "green")

```
Veiem que encara existeixen alguns valors atípics. 

A partir de les funcions influence.measures() i influencePlot() trobem quins són els valors atípics i influents en el model:
```{r}
library(car)
summary(influence.measures(model = results3T))

```


```{r}
influencePlot(model = results3T)
```
```{r}
cutoff <- 4 / (26-2-2)  
plot(results3T, which=4, cook.levels=cutoff, las=1)
abline(h=cutoff, lty="dashed", col="dodgerblue2")

```
Hi ha uns quants valors atípics.


Correcció autocorrelació:
```{r}
library(orcutt)
model1<- cochrane.orcutt(results3T)
model1
summary(model1)
```
```{r}
dwtest(model1)
shapiro.test(model1$residuals)
```
Ja no existeix autocorrelació


```{r}
bptest(model1)
```
Encara tenim heteroscedasticitat.

Com que amb les correccions de les suposicions aplicades al model inicial no ens han ajudat a cumplir tots els requisits del model de regressió lineal, apliquem el mètode Stepwise amb el procediment Forward per a que seleccioni només les variables estadísticament significatives.

**Mètode Stepwise**

Pas 1: Generar el model sense variables independents 

Creem el nostre model de regressió sense variables independents i l’anomenem model buit (empty model). Recordem que la nostra variable de resposta o dependent era COUNT:

```{r}
empty.model<-lm(COUNTt ~ 1, data=TRAN_VISIT2) 

summary(empty.model)

```
Pas 2: Generar el model amb el procediment Forward

Aquest pas consisteix en generar un model que compari la regressió completa amb la buida de variables independents fins que seleccioni només aquelles estadísticament significatives.

```{r}
regforw<-step(empty.model, scope = list(lower=empty.model, upper=results3T),direction = "forward")
summary(regforw)
```

```{r}
model.incomplet<- lm(COUNTt ~ LC, data = TRAN_VISIT2)
summary(model.incomplet)
```
Seguim veient que el R quadrat ajustat i múltiple són molt baixos i no milloren el model. 

Com hem vist, quan hem aplicat el model lineal (model1), la variable explicativa "LC" tenia un efecte significatiu sobre la variable de resposta "COUNTt".
Apliquem el test ANOVA per comparar la diferència de mitjanes: 

```{r}
TRAN_VISIT2$LC<- as.factor(TRAN_VISIT2$LC)
head(TRAN_VISIT2$LC)
library(ggplot2)
ggplot(data = TRAN_VISIT2, aes(x = LC, y = COUNTt, color = LC)) +
    geom_boxplot() +
    theme_bw()
```

```{r}
m2<- lm(COUNTt~LC, data = TRAN_VISIT2)
summary(m2)

```
```{r}
model<- aov(COUNTt ~ LC, data = TRAN_VISIT2)
summary(model)
```
Segons els test ANOVA la variable LC és significativa.

Estimació de les mitjanes per grups LC:

```{r}
attach(TRAN_VISIT2)
tapply(COUNTt,LC,mean,data=TRAN_VISIT2)

```
```{r}
TukeyHSD(model)
```
```{r}
pairwise.t.test(TRAN_VISIT2$COUNTt,TRAN_VISIT2$LC, p.adj= 'bonferroni')
```
A continuació estudiem la tendència de la pol·linització creant un model amb només la variable YEAR com a predictora per a veure si existeixen diferències significatives entre el nombre d'nidividus comptabilitzats per any: 

```{r}
m3<- lm(COUNTt~YEAR, data = TRAN_VISIT2)
summary(m3)

```
```{r}
model2<- aov(COUNTt ~ YEAR, data = TRAN_VISIT2)
summary(model2)
```
```{r}
model.tables(model,"means")
```

```{r}
TRAN_COUNT6<- aggregate(COUNT ~ LC, TRAN_VISIT2[TRAN_VISIT2$YEAR %in% c(2013,2014,2015,2016),], sum)

TRAN_COUNT6
```

Test de normalitat dels residus a partir dels nivells de la variable LC: 
```{r}
require(nortest)
by(data = TRAN_VISIT2,INDICES = TRAN_VISIT2$LC,FUN = function(x){ lillie.test(x$COUNTt)})
```
```{r}
m2<- lm(COUNTt~LC, data = TRAN_VISIT2)
summary(m2)

```
```{r}
model<- aov(COUNTt ~ LC, data = TRAN_VISIT2)
summary(model)
```

Fem l'anàlisi de correlacions:

```{r}
library(corrplot)
cor(TRAN_VISIT3)
corrplot(cor(TRAN_VISIT3),
         method = "circle",       
         order = "hclust",        
         hclust.method = "ward.D", 
         addrect = 2,             
         rect.col = 3,             
         rect.lwd = 3)  

```
 
---------------------------------------------------------------------

**PART 2: Classificació d'insectes pol·linitzadors**

**INTRODUCCIÓ DE DADES**

```{r}
GMEP_POLLINATOR_OBSV_COUNT_2013_16 <- read.csv("~/MASTER/Assignatures/TFM/dades/data/GMEP_POLLINATOR_OBSV_COUNT_2013_16.csv")
OBSV_COUNT = GMEP_POLLINATOR_OBSV_COUNT_2013_16
OBSV_COUNT$SQ_ID <- as.factor(OBSV_COUNT$SQ_ID)
OBSV_COUNT$MONTH <- as.factor(OBSV_COUNT$MONTH)
OBSV_COUNT$YEAR <- as.factor(OBSV_COUNT$YEAR)
OBSV_COUNT$FLOWER_GROUP_CODE<- as.factor(OBSV_COUNT$FLOWER_GROUP_CODE)
OBSV_COUNT$INSECT_GROUP_CODE <- as.factor(OBSV_COUNT$INSECT_GROUP_CODE)
OBSV_COUNT <- na.omit(OBSV_COUNT)
attach(OBSV_COUNT)
head(OBSV_COUNT)
```
```{r}
hist(OBSV_COUNT$NUM_VISITS, xlim = c(0, 250))
```

```{r}
mean(OBSV_COUNT$NUM_VISITS)
quantile(OBSV_COUNT$NUM_VISITS,p=c(.05,0.25,0.5,0.75,0.95))
```

```{r}
boxplot(OBSV_COUNT$NUM_VISITS)
boxplot.stats(OBSV_COUNT$NUM_VISITS)
```
Veiem que els outliers respecte la mediana van des del 5 al 282.

```{r}
dcaixa<- boxplot(formula = NUM_VISITS ~ YEAR, data =  OBSV_COUNT)
```

```{r}
tapply(OBSV_COUNT$NUM_VISITS,OBSV_COUNT$YEAR,mean,data=OBSV_COUNT)
tapply(OBSV_COUNT$NUM_VISITS,OBSV_COUNT$YEAR,median,data=TRAN_COUNT)
x13 <- subset(OBSV_COUNT, OBSV_COUNT$YEAR==2013)
x14 <- subset(OBSV_COUNT, OBSV_COUNT$YEAR==2014)
x15 <- subset(OBSV_COUNT, OBSV_COUNT$YEAR==2015)
x16 <- subset(OBSV_COUNT, OBSV_COUNT$YEAR==2016)
sd(x13$NUM_VISITS)
sd(x14$NUM_VISITS)
sd(x15$NUM_VISITS)
sd(x16$NUM_VISITS)
```
```{r}
OBSV_COUNT2<- aggregate(NUM_VISITS ~ YEAR, OBSV_COUNT[OBSV_COUNT$MONTH %in% c(7,8),], sum)

OBSV_COUNT2
```

```{r}
barplot(height=OBSV_COUNT2$NUM_VISITS, name=OBSV_COUNT2$YEAR, main="Nombre d'observacions de pol·linitzadors per any",                
        xlab="Any",                          
        ylab="Nombre d'individus",                  
        legend = rownames(OBSV_COUNT2$YEAR),          
        ylim = c(0, 8000),                     
        col=c("Indianred1","lightslateblue","mediumseagreen","moccasin"), 
        beside=TRUE) 
```

```{r}
OBSV_COUNT3<- aggregate(NUM_VISITS ~ MONTH, OBSV_COUNT[OBSV_COUNT$YEAR %in% c(2013,2014,2015,2016),], sum)

OBSV_COUNT3
```


```{r}
INSECT_GROUP_CODE<- as.factor(INSECT_GROUP_CODE)
OBSV_COUNT4<- aggregate( NUM_VISITS ~ INSECT_GROUP_CODE, OBSV_COUNT[OBSV_COUNT$YEAR %in% c(2013,2014,2015,2016),], sum)

OBSV_COUNT4

```

ANÀLISIS DE CONGLOMERATS

```{r}
library(dplyr)
standar_data<- as.data.frame(mutate_if(OBSV_COUNT, is.numeric, scale))

standar_data1<-standar_data[,sapply(standar_data,is.numeric)]
str(standar_data1) 
 

```
```{r}
euc.dist<-dist(standar_data1,method = "euclidean")

hcl1<-hclust(euc.dist,method = "ward.D2")

plot(hcl1, labels = INSECT_GROUP_CODE, hang = 0.1, check = TRUE, axes = TRUE, frame.plot = FALSE, ann = TRUE, sub = NULL, xlab = NULL, ylab = "Height")
cl<- cutree(tree = hcl1, k = 2)
rect.hclust(tree = hcl1, k = 2, which = 1:2, border = 1:2, cluster = cl)


```

Es veuen dos grans grups que després es divideixen en subgrups més petits.

```{r}
library(factoextra)
fviz_nbclust(standar_data1, kmeans,iter.max = 100,
             method = "silhouette") +
  labs(title = "Mètode Silhouette - Nombre òptim de conglomerats")

```

El nombre òptim de conglomerats és 4.

```{r}
library(cluster)
kmed <- pam (standar_data1, k = 4)
kmed

```
```{r}
library("cluster")
fviz_cluster(kmed, data = standar_data1)

```
**Nombre d'espècie pol·linitzadores per any**

Volem saber si el nombre d'espècies pol·linitzadores ha disminuït en els anys d'estudi.
Creem un data frame per cada any:

```{r}
OBSV_COUNT_13<- aggregate( NUM_VISITS ~ INSECT_GROUP_CODE, OBSV_COUNT[OBSV_COUNT$YEAR %in% c(2013),], sum)

OBSV_COUNT_14<- aggregate( NUM_VISITS ~ INSECT_GROUP_CODE, OBSV_COUNT[OBSV_COUNT$YEAR %in% c(2014),], sum)

OBSV_COUNT_15<- aggregate( NUM_VISITS ~ INSECT_GROUP_CODE, OBSV_COUNT[OBSV_COUNT$YEAR %in% c(2015),], sum)

OBSV_COUNT_16<- aggregate( NUM_VISITS ~ INSECT_GROUP_CODE, OBSV_COUNT[OBSV_COUNT$YEAR %in% c(2016),], sum)

OBSV_COUNT_13
OBSV_COUNT_14
OBSV_COUNT_15
OBSV_COUNT_16

str(OBSV_COUNT_13)
str(OBSV_COUNT_14)
str(OBSV_COUNT_15)
str(OBSV_COUNT_16)
```
Si ens fixem amb el nombre d'observacions, aquestes van disminuint amb els anys, per tant, vol dir que el nombre d'espècies disminueix any rere any.

































